【裁判字號】    97,上更(一),81
【裁判日期】    970519
【裁判案由】    強盜
【裁判全文】
臺灣高等法院高雄分院刑事判決        97年度上更(一)字第81號
上  訴  人
即  被  告  乙○○
選任辯護人  歐陽志宏律師
上列上訴人因強盜案件，不服臺灣高雄地方法院96年度訴字第23
61號中華民國96年8 月29日第一審判決（起訴案號：臺灣高雄地
方法院檢察署96年度偵字第6481號），提起上訴，經判決後，由
最高法院第一次發回更審，本院判決如下：
    主  文
原判決撤銷。
乙○○犯攜帶兇器強盜罪，累犯，處有期徒刑拾貳年。
    事  實
一、乙○○曾因施用毒品案件，經臺灣高雄地方法院判處有期徒
    刑7 月確定，已於民國95年1 月27日執行完畢。仍不悔改，
    因無力籌措其積欠慶威通運公司（下稱慶威公司）之遊覽車
    修理費，竟意圖為自己不法之所有，於95年11月1 日16時12
    分58秒許，以其使用之0000000000號行動電話（當時基地台
    位置在高雄縣鳳山市○○路○段410 號6 樓頂），撥打其同
    事張瑞祥所使用之0000000000號行動電話，告知欲強盜計程
    車以籌措修車費用，雖張瑞祥加以勸阻，乙○○仍執意犯案
    ，乃將其所有白鐵製類似西瓜刀之刀械1 把，預藏在其所有
    之藍色手提袋內，右手並配戴手術用之塑膠手套，並以口罩
    遮覆臉部下半部後，於與張瑞祥通話後不久，在高雄市○○
    路與義華路口，攔下甲○○所駕駛車號YQ-499號計程車後，
    坐上右前方副駕駛座，佯稱欲回屏東縣鹽埔鄉養病，甲○○
    即由高雄開往屏東方向行駛，因甲○○對屏東地區○○○路
    線並不熟悉，乃依乙○○指示路線行進，於行經屏東縣高樹
    鄉南華大橋時，乙○○突然指示開往橋下堤防道路邊，往西
    南方向約800 公尺處時，又以車開過頭為由，要求迴轉至約
    400 公尺處停車，佯稱有人會至該處接他，甲○○不疑有他
    ，乃停車並關大燈後下車小解。乙○○利用甲○○回到駕駛
    座而車門尚未關閉之際，即以右手自藍色手提袋內取出預藏
    之刀械，以左手自後勒住甲○○頸部而壓制其反抗，並將所
    持刀械指向甲○○，喝令交出身上財物，以此強暴方式致甲
    ○○不能抗拒。甲○○於夜間在人跡少至之處，突遭乙○○
    壓制且持刀相脅，心中畏懼害怕，惟恐進而加害而危及性命
    ，乃以左手抓住乙○○所持之刀械，並以右手撥開乙○○左
    手，趁隙跑出車外而跑上堤防逃離，乙○○見狀，仍以取人
    財物之不法意思，將甲○○之計程車駛離現場而得逞。隨後
    ，乙○○因不知如何處理強盜所得之計程車，乃於同日18時
    10分48秒許，以其持用之0000000000號行動電話（當時基地
    台位置在屏東縣高樹鄉○○村○○路15-6號3 樓頂），再度
    撥打張瑞祥使用之0000000000號行動電話，告知已強盜取得
    壹部計程車，人在屏東縣里港鄉往高樹鄉之某堤防邊，詢問
    如何處理，張瑞祥建議將車停在該處、人先離開，乙○○乃
    將甲○○之計程車停放在屏東縣高樹鄉○○路與興產路旁某
    檳榔園，逕自返回屏東市老家。乙○○於95年12月6 日因持
    另把西瓜刀對其妻翁張雅芳施暴，經翁張雅芳報警後查扣該
    把西瓜刀，其後，乙○○於同年12月中旬某日，因見電視新
    聞報導強盜計程車情事，乃對翁張雅芳提及自身強盜計程車
    之事，經翁張雅芳向警檢舉而查獲上情，並由警方在乙○○
    高雄縣鳳山市○○路19號住處臥室內，查扣與本案無關之藍
    色手提袋1 個、口罩2 個。
二、案經高雄縣政府警察局報告臺灣高雄地方法院檢察署檢察官
    偵查起訴。
    理  由
壹、證據能力部分：
一、上訴人即被告乙○○（下稱被告）雖稱96年2 月26日其在警
    詢中所為陳述，係毒癮發作情形下所為，不得為證據云云。
    查被告雖有施用毒品前科，惟當日在警察局詢問而製作筆錄
    時，警察並未對其採尿，有高雄縣政府警察局96年11月15日
    函可參（本院上訴卷第91頁）。且經本院前審勘驗當日警詢
    錄音及錄影光碟，發覺警察採一問一答方式訊問，並無不當
    取供情形，筆錄所載內容與詢問內容大致相符。而當日被告
    雖有精神不佳情形，惟其則回答：「我現在精神狀況良好，
    可以繼續接受訊問」，警察並曾兩度向被告確認其精神狀況
    是否良好（警卷第6 、10頁）；且其陳述中有：(1)經警察向
    被告提示扣案之西瓜刀，詢其是否為當日作案刀械，其初則
    稱非該把刀械，並稱實際作案刀械應係置於家中2 樓之酒櫃
    裡面，經警察以電話聯絡被告之妻翁張雅芳尋找未獲後，被
    告則稱：「那我就說這把刀子（西瓜刀）好了」；(2)警卷第
    5 頁被告回答「坐火車回家」部分，被告尚有供稱：我本來
    要搭計程車，但不夠錢；(3)警卷第6 頁，被告回答：「我是
    忘了將西瓜刀拿起來」部分，被告尚有答稱：「我之前開遊
    覽車，怕跟人發生爭吵，所以將刀子放在手提袋內，約放了
    1 年左右」。另稱：「我沒有想到帶刀子要做什麼」。(4)警
    卷第7 頁被告回答：「我只告訴他我要出去拼看看有沒有錢
    」部分，被告尚有答稱：「我沒有跟張瑞祥說要去搶計程車
    」，此為筆錄所未記載之內容，業經本院前審勘驗屬實，有
    勘驗筆錄可稽（本院上訴卷第98、117 至118 頁），是在製
    作筆錄過程中，警察既兩度確認被告精神狀態是否適合製作
    筆錄，被告仍稱現在精神狀況良好，可以繼續接受訊問；且
    於警察提示刀械供其辨認時，則稱非用扣案刀械作案，並告
    知警察該作案刀械置放何處，及其何以會將刀子置於手提袋
    ，當日如何由屏東回高雄之經過，均能清楚陳述，且始終否
    認有強盜行為，辯稱：係因車資不足，而向司機表示要欠車
    資等情，可見被告所稱當日有毒癮發作情形，並非事實。
二、本件張瑞祥、翁張雅芳、甲○○、林忠文、楊富榮於偵查中
    之證言內容，係在檢察官前所為之陳述，且經具結而以證人
    身分為證言，其中被告已捨棄對楊富榮及林忠文之對質詰問
    權，而其餘則於審理中經被告行使對質詰問權，則其等在偵
    查中所為陳述，均得作為證據。
貳、實體部分：
一、訊據被告否認有攜帶兇器強盜之犯行，辯稱：甲○○雖有遭
    人強盜計程車，但甲○○均稱非我所為，且我並沒有告訴張
    瑞祥、翁張雅芳說我有搶計程車，他們兩人是聯合誣掐，我
    當天雖有到屏東，但我的行進路線與甲○○的行進路線，並
    非相同，足證我並無強盜云云。經查：
  (一)甲○○確有遭人利用搭乘計程車時，持刀強盜並將其車開走
    等情，業據甲○○指稱：「在警詢所述均實在，95年11月1
    日16至17時，在高雄市○○區○○路與義華路口有搭載客人
    ，該名客人攔車時有戴口罩，手上有拿著深藍色手提袋，本
    來說要到屏東縣鹽埔鄉，開到屏東我就不知道路了，由他報
    路給我開車，到發生地點的橋下（按係南華大橋橋下），他
    叫我停車，好像說有人要到那裡載他，並叫我把汽車大燈關
    掉，我下去小便，當我再上車的時候，我坐在車上，左腳在
    車外，安全帶還沒有繫上的時候，那個人從深藍色袋子用右
    手拿出刀子，左手從後方勒住我的脖子，問我說『有沒有錢
    ，我不會殺你』，我左手去抓他的刀子，左手無名指及中指
    因而受傷，另用右手去抓他左邊的手，鬆開我的脖子，我將
    他的刀子撥開後，立即跑開；後來，有部貨車經過，我告訴
    司機被人強盜，他載我去報警」（偵查卷第14、15、68至70
    頁；原審卷第73、74頁），復有屏東縣警察局重大刑案通報
    單在卷可稽（警卷第29頁），應屬可信。甲○○於偵查中雖
    稱被告並非作案之人（偵查卷第70頁），惟亦稱：「當時強
    盜的人有戴口罩，在庭之被告已經理平頭，時間已過半年，
    所以無法確定，我記憶力已越來越壞；到屏東時，天色已經
    很暗，我眼睛不好」（偵卷第81、82頁；原審卷75頁）。參
    酌被告坦承搭車時有載口罩（詳如後述），且當天屏東地區
    係17時22分日沒，有交通部中央氣象局95年日出日沒時刻表
    可佐（本院上訴卷94頁），甲○○遭強盜之時間則為當天18
    時許，案發地點係在橋下堤防屬於偏僻地區，被告復命甲○
    ○將汽車大燈關掉，當時光線不佳，以甲○○視力及記憶均
    為不佳之情況，其無法辨認被告面貌以致事後未能明確指認
    ，並非不合情理，尚難據此即為有利被告之認定。
  (二)被告雖自偵查中即否認本案為其所為，但依被告在警詢坦承
    ：「95年11月1 日16時至17時左右，我在高雄市○○區○○
    路與義華路口，攔部計程車要坐到屏東縣高樹鄉，因手上錢
    不夠，所以在屏東縣高樹鄉南華大橋下，右手拿把刀，左手
    押在司機的額頭，跟司機說：『你不要緊張，我的車資不夠
    ，我跟你商量，我先給你一半，其他的一半車資，請你過2
    、3 天後再來這裡拿』。結果，司機就打開車門跑出車外，
    我就坐到司機座把車子開走，我把車子開到附近高樹鄉○○
    村○路邊，把計程車丟在那裡，然後攔部自小客車載我到屏
    東市火車站坐火車回家；在高雄市○○區○○路與義華路口
    攔該計程車時，有戴口罩，右手有載手術用手套，並提著裡
    面放著刀子的藍色袋子；當天我有打電話告訴張瑞祥：『我
    要去拼拼看沒有錢』；後來，有再打電話給強瑞祥，問他強
    盜得手的計程車如何處理，他把我罵一罵，叫我不要再開，
    我就計程車停在路邊；案發後，我有告訴我太太張雅芳這件
    事」（警卷第5 至7 頁）；及內勤檢察官初次偵訊時坦承：
    「95年11月1 日我有搭甲○○的計程車，我有跟他說我車資
    不夠，叫他過兩天來這跟我收，我說完，他就走掉了；當天
    我有拿刀子」（偵查卷第5 頁），係與甲○○指述遭人強盜
    計程車之情節相符。
  (三)被告於犯案前後，曾與張瑞祥聯絡，告知其計劃及實行結果
    等情，業據張瑞祥指證：「乙○○打電話給我，說他準備要
    去搶計程車，我勸他不要搶，因為沒多少錢，過了約1 小時
    ，他又打電話給我，說已經搶到計程車，現在人在高樹鄉的
    堤防旁，我問他有無傷害被害人，他說有劃傷被害人手掌，
    他問我怎麼辦，我叫他將車子先停旁邊，人先離開，再過10
    幾分鐘，他告訴我車子已丟棄，要我去屏東家載他，我告訴
    他，我無法過去；我與他是慶威公司同事，他將遊覽車撞壞
    兩次，第一次已經賠了20幾萬元，第二次30幾萬元無法處理
    ，他說搶計程車是為了要賠30幾萬元；我隔天有將他搶計程
    車之事告訴翁張雅芳」（偵卷第57、58頁）；「他要籌錢給
    公司修理車子，他說已經走頭無路，要去搶計程車，他當日
    下午用0000000000號行動電話，打我0000000000號行動電話
    ，我告訴他不要搶，計程車也沒有多少錢，我接到他打電話
    後，有立刻打給翁張雅芳，問她可否幫忙，我說如果他去搶
    計程車，事情會弄大；後來，經過約1 小時，他問我可否去
    高樹載他，他已經搶了壹台計程車，我說不是叫你不要做，
    為何還搶？我車上有客人，無法過去。他問我怎麼辦，我叫
    他先回來，他說要先回屏東的家，之後，他打電話叫我去屏
    東載他，我說車上有客人不方便；後來，他說已回到本館路
    ，並叫我打電話給翁張雅芳，說他已經去搶計程車了，看翁
    張雅芳可否幫他處理30幾萬元的修理費用；我前後打給翁張
    雅芳兩通電話，跟她說妳先生已經搶計程車了，可否幫忙去
    找老闆處理修理費，以後從薪水慢慢扣，她有問我在那裡搶
    ，我說在高樹鄉，她本來以為我們串通要騙她」（原審卷第
    81、82、84頁），甚為明確。且被告確曾將遊覽車撞毀兩次
    ，因而積欠修理費無法給付，復經僱主即慶威交通公司負責
    人楊富榮在偵查中證述無訛（偵查卷第58頁），張瑞祥所指
    被告因此而有搶計程車之計劃，應屬可信。被告雖稱與張瑞
    祥曾有糾紛，張瑞祥是故意對其誣陷，然為張瑞祥所否認（
    本院上訴卷第153 、156 、157 頁）。且案發當天即95年11
    月1 日，被告所使用之0000000000號行動電話，與張瑞祥所
    使用之0000000000號行動電話，分別於：(1)16時12分58秒；
    (2)18時10分48秒；(3)19時37分17秒；(4)19時42分41秒；(5)19
    時48分58秒；(6)19時59分59秒；(7)20時01分54秒；(8)20時49
    分38秒；(9)20時56分27秒；(10)21時23分42秒，確有多次通話
    聯絡，亦有通聯紀錄可稽（警卷第30至33頁）。雖張瑞祥稱
    被告第一通電話聯絡時間為當天17時左右，其後約40分至50
    分被告再打第二通稱已經搶到計程車（偵查卷第57頁；原審
    卷第82、84頁），與通聯紀錄所示(1)、(2)之時間有所不符。
    然其原因，依張瑞祥所稱：「因時間久，正確時間已經無法
    記得；當日通話時正忙於載客，無法每通都記得清楚」（原
    審卷第86頁、本院上訴卷158 頁），故造成以上之差異，顯
    係記憶無法精準無誤所致，尚非不合情理，此際，自應以機
    械作用留存之通話時間，作為兩人實際通話之時間。再者，
    張瑞祥與甲○○間毫無認識，倘非被告自行告知強盜計程車
    ，並詳細描述作案經過，張瑞祥豈能陳述以上情節，並與甲
    ○○所指被害情節大致相符？參酌張瑞祥尚有將被告強盜計
    程車之事與被告之妻翁張雅芳聯絡，核與翁張雅芳證述內容
    相符（詳如後述），足見張瑞祥應非虛構而故意誣陷，所為
    指證並無重大瑕疵。至於被告在警詢中所稱有打電話告訴楊
    富榮強盜計程車之事，雖為楊富榮所否認（偵查卷第58頁）
    ，但對於被告確有強盜之事實，應無影響。
  (四)被告之妻翁張雅芳得知被告犯下本案，係經由張瑞祥及被告
    本人告知，業據翁張雅芳指證：「乙○○在95年12月8 日有
    告訴我，他在95年11月1 日有去搶計程車；他所說行搶的過
    程，是在陽明路與義華路口攔部計程車，要司機到屏東縣高
    樹鄉某堤防邊，只說到高樹橋下，他說搶了計程車就開去高
    雄縣大樹鄉，將車子丟在那裡，他就攔部大貨車去屏東市大
    埔里我婆婆家」（偵卷第58頁）；「11月1 日（案發當天）
    下午張瑞祥打電話給我時，我生意很忙，張瑞祥說我先生（
    即被告）搶計程車，我說不要騙我；隔天，張瑞祥又打電話
    給我，說我先生真的去搶計程車，我問在那裡，張瑞祥說在
    靠近三地門高樹鄉那裡，我問他怎麼知道，張瑞祥說我先生
    有打電話給他；被告在12月4 日對我家暴後，過了兩週後，
    我再問他11月1 日及2 日的事，是看電視時，他說那台計程
    車好像是他搶的，已經上電視了，我就問他是不是有搶計程
    車，他說有，在高樹那邊，我問他，被害人有沒有怎麼樣，
    他說有殺1 刀，但不是很大，只是劃到而已。他說車子丟在
    那裡，就趕快打電話給張瑞祥，並攔車回去屏東大埔的家裡
    。我問他攔車時，配載口罩及戴手套，司機沒有詢問嗎，他
    說是跟司機說要回到鄉下療養；張瑞祥打第一通電話，說我
    先生搶計程車，問我知不知道，我說不要騙了，就掛掉電話
    ；第二天，張瑞祥打來說我先生搶計程車，我都沒有關心，
    我問張瑞祥在哪裡搶的，張瑞祥說在高雄攔車，在高樹那裡
    搶的，我問我先生如何回來，張瑞祥說被告叫他去載他，他
    沒空，被告就自己攔車回屏東；後來是被告看電視時，纔跟
    我說地點是在高樹的河堤邊，我在警詢所述內容都是被告告
    訴我的，我當時將大樹跟高樹搞混了」（原審卷第89、90、
    92、93頁），關於張瑞祥確有聯絡轉告被告犯案部分，核與
    張瑞祥指證內容相符。被告雖稱與翁張雅芳有家暴糾紛，其
    妻係與張瑞祥聯合誣陷，惟為翁張雅芳所否認（本院上訴卷
    第164 至166 頁），且翁張雅芳雖因被告家暴及不良素行影
    響家計，而聲請核發保護令，有臺灣高雄地法院96年家護字
    第91號通常保護令可佐（原審卷第123 至126 頁）。然持刀
    強盜計程車乃破壞治安且易受社會囑目之重大犯罪，翁張雅
    芳縱受家暴，惟與被告間仍有夫妻情誼，倘非張瑞祥轉述及
    被告本人告知，斷然無法任意編造犯案過程、持用工具及被
    害人手部遭刀刃割傷等情節，而與甲○○所述被告強盜計程
    車之過程相符之理，該等情節均屬實情，應非被告信口胡謅
    ，或翁張雅芳蓄意誣控而來。至於被告雖稱95年12月8 日當
    天係在上班，而否認有向翁張雅芳告知強盜計程車之事，然
    參酌翁張雅芳於警詢係稱被告對其告知之時間為95年12月6
    日或95年12月8 日，而其至警局舉發被告犯下本案之時間則
    為96年2 月15日（本院上訴卷第132 、136 頁），兩者間隔
    時間已有數月之久，自難期待必能精準無誤加以記憶，不能
    以此即認翁張雅芳之指述為不可採。
  (五)依被告所使用0000000000號行動電話，於95年11月1 日15時
    58分起至21時23分止，由通聯紀錄（警卷第31至33頁）所示
    各次收話、發話之基地台位置暨移動次序為：高雄市苓雅
    區○○○路57號7 樓頂、15時58分6 秒；高雄縣鳳山市○
    ○路○段410 號6 樓頂、16時12分58秒及16時15分12秒；
    屏東縣屏東市○○路1518號12樓頂、17時24分2 秒至17時25
    分16秒；屏東縣九如鄉○○段280 地號、17時25分16秒至
    17時39分27秒；屏東縣九如鄉東寧村15之3 號2 樓頂、17
    時39分27秒；屏東縣高樹鄉○○村○○路15-6號3 樓頂、
    18時10分48秒；屏東市○○路248 號5 樓頂、19時37分17
    秒；屏東市○○路114 號2 樓、19時38分3 秒至54秒、
    屏東市○○路186 號5 樓頂、19時42分41秒至20時1 分54秒
    ；屏東市頭前溪0000-0000 地號、20時7 分7 秒；高雄
    縣大寮鄉○○村○○○路10號3 樓、20時14分17秒；高雄
    縣鳳山市○○路99之2 號12樓頂、20時20分0 秒至20時22分
    14秒；高雄縣鳳山市○○路○段410 號6 樓頂、20時49分
    38秒。對照被告於犯案前後與張瑞祥通話聯絡之(1)16時12分
    58秒，及(2)18時10分48秒；被告聯絡計劃犯案時之基地台位
    置係在高雄縣鳳山市○○路○段410 號6 樓頂，而被告聯絡
    已經犯案時之基地台位置則在屏東縣高樹鄉○○村○○路15
    -6號3 樓頂。以上犯案前後之時間及地點，兩者間之相互關
    連性，核與：(1)甲○○所稱：搶我計程車之人是16時至17時
    之間，在高雄市○○區○○路與義華路口上車，車子在屏東
    某橋下被搶的時間是18時（偵查卷第14、15頁；原審卷第73
    、78頁）；及(2)警員林忠文所稱：甲○○的計程車是在高樹
    鄉○○村○○路與尚和路口的檳榔園找到，甲○○帶我們去
    他被搶的地點是在南華橋下約400 公尺之堤防處（偵查卷第
    58、59頁）；暨(3)警員徐俊貴所稱：有至案發現場及棄車地
    點測試基地台位置，在案發地點即台27線39公里處，與棄車
    地點即高樹鄉○○路與興隆路之中間路段，有測得通聯紀錄
    中18時10分之基地台位置（原審卷第98、99頁）；應有合
    ，並無矛盾。參酌甲○○所稱因路況不熟係由被告指示如何
    行進，則被告當天實際移動路線，以上述基地台關係位置暨
    前後移動次序加以認定，則為：高雄縣鳳山市○○路段、16
    時12分→屏東縣屏東市○○路段、17時24分→屏東縣九如鄉
    ○○段土地、17時25分→屏東縣九如鄉東寧村、17時39分→
    屏東縣高樹鄉泰山村、18時10分，其結論並無時間及移動
    路線之矛盾，被告於警詢亦稱攔搭計程車之時間係當天16時
    至17時左右，故本案應屬被告所為無訛，不因甲○○在警詢
    及偵查中曾經錯誤陳述歹徒搭車時間為當天17時10分，即為
    被告有利之認定。
  (六)扣案之刀械經鑑定結果，雖無血跡反應，有刑事警察局鑑驗
    書可佐（本院上訴卷第123 頁），惟依本院前審勘驗被告警
    詢筆錄可知，其一開始即陳稱並非用扣案之刀械作案，惟經
    警察聯絡翁張雅芳尋找該作案刀械未獲，被告始改稱：那我
    就說是以扣案刀械作案好了，已如前述。且甲○○亦稱：作
    案之刀械係有弧度，與扣案刀械不同（偵查卷第69頁）。而
    警員林忠文亦稱：甲○○報案所描述的作案西瓜刀有弧型，
    與扣案西瓜刀不同（偵查卷第72、82頁），足見扣案之刀械
    並非被告犯本案所用之刀械無疑。另扣案之手提袋雖係藍色
    ，惟依甲○○所稱：該強盜之人所提袋子是正方型且是深藍
    （偵查卷第14頁），所述外觀明顯與扣案之手提袋之上方是
    圓弧型不同（警卷第38頁），足見扣案之刀械與手提袋均與
    本案無關，惟此尚不影響被告有強盜行為之認定。被告在本
    院前審雖聲請：(1)調取甲○○、張瑞祥之行動電話通聯紀錄
    ，以瞭解兩人在95年11月1 日有無通話紀錄；(2)調取陽明路
    與義華路口之監視影帶，以確定被告有無於案發時間搭乘甲
    ○○之計程車；(3)查證新高樹大橋之施工地點等項。惟因：
    (1)通聯紀錄可調取之時間為6 個月內，本件已超過期限而無
    從調取；(2)陽明路與義華路口未必裝有監視影帶，縱有裝設
    ，業因時間過久而無從調取；(3)甲○○已陳明因對交通路線
    不熟，至屏東後悉依被告指示而行進，其陳述縱有不符之處
    ，係因路線不熟所致，可由被告通話基地台位置及移動次序
    加以確定，自無再調取新高樹大橋施工地點之必要。
  (七)綜上各項，本件罪證明確，被告所辯均非可採，犯行洵堪認
    定。
二、按刑法第321 條第1 項第3 款所謂之兇器，其種類並無限制
    ，凡客觀上足對人之生命、身體、安全構成威脅，具有危險
    性之兇器均屬之（最高法院79年台上字5253號判例參照）。
    本案被告持以犯案之刀械雖未扣案，惟被告已陳明該刀械係
    屬金屬材質，且甲○○亦稱該把刀械類似西瓜刀，長度差不
    多（原審卷第73頁，按扣案之刀械，經原審勘驗結果，其刀
    刃連刀柄長49公分，刀柄長13公分，刀刃長39公分，刀背長
    36公分，寬4 公分，刀峰銳利；見原審卷第113 頁），且甲
    ○○於逃脫前亦遭該把刀械割傷手部，足認該刀械客觀上顯
    然足以對人之生命、身體、安全構成威脅，具有危險性，自
    屬兇器無訛。而被告當時除表明索取金錢之意思，且以左手
    自後勒住甲○○之脖子，壓制其反抗，復右手持刀指向甲○
    ○，雖無具體攻擊加害行為，但被告之身高172 公分、體重
    105 公斤，體型身態甚為壯碩而具有優勢，加以勒住頸部之
    壓制作為，顯已致甲○○不能抗拒之程度。甲○○於夜間在
    人跡少至之處，突遭被告壓制且持刀相脅，心中必然畏懼害
    怕，深恐被告進而加害而危及性命，纔有以手抓刀而企圖掙
    脫之舉，不能以其幸而逃脫，而認被告所施行為程度非屬強
    盜。核被告所為，係犯刑法第328 條第1 項強盜罪，而有同
    法第321 條第1 項第3 款攜帶兇器情形，應論以同法第330
    條第1 項攜帶兇器強盜罪。查被告曾因施用毒品案件，經臺
    灣高雄地方法院判處有期徒刑7 月確定，已於95年1 月27日
    執行完畢，有臺灣高等法院被告前案紀錄表在卷可稽，其於
    執行完畢5 年內，故意再犯本件有期徒刑以上之攜帶兇器強
    盜罪，為累犯，應依刑法第47條第1 項規定加重其刑。
三、原審據以論處被告罪刑，固非無見；惟扣案之西瓜刀1 把及
    手提袋1 個，雖係被告所有，但非被告持以強盜甲○○之物
    ，已如上述，原審認係被告供犯本案強盜所用之物，尚有未
    洽。被告上訴意旨，否認犯罪，雖無理由，惟原判決既有可
    議，應由本院撤銷改判。爰審酌被告正值壯年，不思以己力
    賺取財物，為籌措修車費用，竟持刀械強盜謀取他人財物，
    嚴重破壞社會治安，惡性實屬重大，犯後仍猶矯詞飾卸，並
    無悔意，非予重懲，難使罪責相當等一切情狀，仍如原審量
    處有期徒刑12年，以昭炯戒。扣案西瓜刀1 把、藍色手提袋
    1 個及口罩2 個，雖為被告所有，惟與本案強盜行為無關，
    無從宣告沒收。至於被告實際用以作案之西瓜刀1 把、藍色
    手提袋1 個、手套1 個及口罩2 個，並未扣案，無證據證明
    尚屬存在，為免執行困難，不予宣告沒收，應併敘明。
據上論斷，應依刑事訴訟法第369 條第1 項前段、第364 條、第
299 條第1 項前段，刑法第330 條第1 項、第47條第1 項，判決
如主文。
本案經檢察官鄭銘謙到庭執行職務。
中    華    民    國    97    年    5     月    19    日
                  刑事第五庭    審判長法  官  曾永宗
                                      法  官  任森銓
                                      法  官  王伯文
以上正本證明與原本無異。
如不服本判決應於收受本判決後10日內向本院提出上訴書狀，其
未敘述上訴理由者，並得於提起上訴後10日內向本院補提理由書
狀（應附繕本）「切勿逕送上級法院」。
中    華    民    國    97    年    5     月    19    日
                                      書記官  黎  珍
附錄本件判決論罪科刑法條：
刑法第330 條第1 項：
犯強盜罪而有第321 條第1 項各款情形之一者，處7 年以上有期
徒刑。
刑法第321 條第1 項第3 款、第4 款：
犯竊盜罪而有左列情形之一者，處6 月以上、5 年以下有期徒刑
：
  三  攜帶兇器而犯之者。


司法院資訊處製作；財團法人民間司法改革基金會備份。
